【裁判字號】    98,審重訴,736
【裁判日期】    980708
【裁判案由】    履行協議
【裁判全文】
臺灣臺北地方法院民事裁定           98年度審重訴字第736號
聲  請  人
即  原  告  丙○○
訴訟代理人  張麗真律師
相  對  人  丑○○
            寅○○
上列聲請人與被告乙○○、卯○○○、丁○○、庚○○、己○○
、甲○○、戊○○、癸○○、壬○○、辛○○、子○○間請求履
行協議事件，聲請人聲請追加相對人為原告，本院裁定如下：
    主  文
相對人應於本裁定送達後七日內，就本院九十八年度審重訴字第
七三六號民事事件，追加為原告。
    理  由
一、按訴訟標的對於數人必須合一確定而應共同起訴，如其中一
    人或數人拒絕同為原告而無正當理由者，法院得依原告聲請
    ，以裁定命該未起訴之人於一定期間內追加為原告。逾期未
    追加者，視為已一同起訴，民事訴訟法第56條之1 第1 項定
    有明文。該條項立法意旨乃訴訟標的對於數人必須合一確定
    而應共同起訴者，該數人必須一同起訴，否則當事人之適格
    即有欠缺，如其中一人或數人拒絕同為原告，將使他人無法
    以訴訟伸張或防衛其權利，自有未宜，是規定如拒絕同為原
    告而無正當理由者，法院得依原告之聲請，以裁定命該未起
    訴之人追加為原告，逾期未追加者，視為已一同起訴。至於
    拒絕同為原告是否無正當理由，則應由法院斟酌原告起訴是
    否為伸張或防衛其權利所必要等情形決定之。次按繼承人有
    數人時，在分割遺產前，各繼承人對於遺產全部為公同共有
    ，為民法第1151條所明定。而公同共有財產權之處分及其他
    之權利行使，依同法第831 條準用同法第828 條第2 項規定
    ，應得公同共有人全體之同意，始能謂當事人適格無欠缺。
二、聲請意旨略以：聲請人及相對人均為徐風楷之繼承人，被告
    乙○○為徐風和之繼承人，徐風和於77年11月29日死亡，為
    處理其與兄弟間分產事宜，由被告乙○○代表徐風和與徐風
    楷於82年10月16日簽署協議，相對人曾委由聲請人處理協議
    書所生爭議。聲請人與相對人於民國97年10月29日對被告乙
    ○○起訴請求履行協議，主張依協議書約定「厚生股份有限
    公司（下稱厚生公司）所有之厚生他學股份有限公司（下稱
    厚生化學公司）股份1,000,000 股及厚生玻璃股份有限公司
    （下稱厚生玻璃公司）股分1,000,000 股，全數2,000,000
    股無條件轉讓予徐風楷。」嗣徐風楷於87年1 月21日死亡，
    其妻徐鐘碧於93年3 月23日死亡，聲請人及相對人為徐風楷
    之子女，為其法定繼承人，依上開協議書被告負有將厚生玻
    璃公司股份1,000,000 股移轉予聲請人及相對人之義務，惟
    被告迄未履約，目前厚生公司名下厚生玻璃公司股份為10,0
    00股，爰請求被告乙○○應就登記厚生公司名義之厚生玻璃
    公司股分10,000股轉讓登記為與聲請人與相對人公同共有。
    嗣聲請人於98年5 月1 日追加徐風和之其餘繼承人卯○○○
    、丁○○、壬○○、庚○○、己○○、甲○○、戊○○、癸
    ○○、辛○○、子○○為被告。因本件訴訟標的對於聲請人
    及相對人必須合一確定而應共同起訴，但相對人無正當理由
    ，拒絕同為原告，爰聲請裁定命相對人於一定期間內追加為
    原告等語。
三、經查，聲請人上開所述業據提出戶籍謄本、徐風楷繼承系統
    表、協議書、厚生玻璃公司股東名簿為證。徐風楷之遺產現
    應為原告丙○○、丑○○、寅○○公同共有，原告丙○○係
    本於繼承及協議書之法律關係，請求被告及追加被告履行協
    議，核屬公同共有權利之行使，可認其訴訟標的對於徐風楷
    繼承人全體須合一確定，且為伸張及防衛權利所必要。相對
    人拒與聲請人共同起訴，經本院於98年6 月19日函請相對人
    於文到5 日內就本件聲請追加其為原告一節陳述意見，其等
    雖於98年6 月26日提出聲明狀陳稱：伊等之父徐風楷生前已
    表示與徐風和家族之財產分割問題雖有不合理，但為維持親
    族和諧不予追究，故不同意提起本件訴云云。惟其等所陳難
    認為正當理由，聲請人之聲請洵屬有據，應予准許。
四、依民事訴訟法第56條之1第1項，裁定如主文。
中    華    民    國    98    年    7     月    8     日
                  民事第六庭審判長法  官  劉又菁
以上正本係照原本作成。
如對本裁定抗告應於送達後10日內向本院提出抗告狀，並繳納抗
告費新臺幣1,000 元。
中    華    民    國    98    年    7     月    8     日
                                  書記官  潘惠梅


司法院資訊處製作；財團法人民間司法改革基金會備份。
